臺灣臺北地方法院民事判決　　　　　　　　　　　　九十三年度訴字第二二九六號
　　原　　　告　甲○○
　　訴訟代理人　陳德峰律師
　　複代理人　　蔡明和律師
　　複代理人　　丁○○
　　被　　　告　丙○
　兼訴訟代理人　乙○○
　　　　　　　（原名郭碧玲）送達台北市○○區○○路四八號三樓
右當事人間請求返還借款事件，本院於九十三年十月八日言詞辯論終結，判決如下：
    主  文
被告應連帶給付原告新台幣壹佰萬元，及自民國八十九年八月二十一日起至清償日止
，按週年利率百分之五計算之利息。
訴訟費用由被告連帶負擔。
本判決於原告以新台幣拾肆萬元為被告供擔保後，得假執行。但被告如以新台幣壹
佰萬元為原告預供擔保，得免為假執行。
    事  實
甲、原告方面
壹、聲明：
一、被告應連帶給付原告新台幣（下同）一百萬元，及自民國八十九年八月二十一日
    起至清償日止，按年息百分之五計算之利息。
二、原告願供擔保，請准宣告假執行。
貳、陳述：
一、緣被告乙○○於民國八十七年三月十三日書具借據一紙，並由其母即被告丙○為
    連帶保證人，向原告借款新台幣（下同）一百萬元，原告並於同日將一百萬元匯
    入被告乙○○之子即訴外人郭家豪之銀行帳戶，雙方並未約定借款清償日期，事
    後催告被告清償，經被告乙○○提交付由訴外人郭懿瑩為發票人，支票號碼
    AA0000000號、發票日為八十九年八月二十日、付款人為陽信商業銀行龍江分行
    ，並經被告乙○○、訴外人郭家豪為背書人之支票一紙，惟支票屆期提示未獲兌
    付。
二、按「借用人應於約定期限內，返還與借用物種類、品質、數量相同之物。未定期
    限者，借用人得隨時返還，貸與人亦得定一個月以上之相當期限催告返還。」民
    法第四百七十八條定有明文，兩造間消費借貸契約，被告並未爭執，爰依消費借
    貸之法律關係，請求被告二人連帶給付。
參、對被告抗辯之陳述：
一、原告與被告之間素有資金往來，原告借予被告乙○○之借款不下數千萬元，被告
    迄今僅清償部分借款，如被告所辯之支票一百十六萬五千元，或被告丙○所有之
    房地，以六百八十九萬元拍定，皆是被告乙○○為清償其他借款，而與本案無涉
    ，蓋一百一十六萬五千元或最高限額抵押權之六百萬元，顯與本案借款數目一百
    萬元不相當。
肆、證據：提出借據、匯款回條聯、支票暨退票理由單等證物為證。
乙、被告方面
    被告二人均未於言詞辯論期日到庭，惟據其書狀略稱：
壹、聲明：
一、原告之訴及其假執行之聲請均駁回。
二、若受不利益判決，請准供擔保免為假執行。
貳、陳述：
一、原告主張之債權業已經清償而不存在；原告所稱於八十七年華銀匯款單之債務，
    被告業經交付訴外人蔡淑婷簽發之支票六紙，經原告如期兌領無誤。且被告丙○
    依約提供其所有坐落台北市○○路四八號三樓之房地（下稱系爭抵押物）予原告
    依法辦理抵押權設定登記完峻，已由原告依法聲請法院執行，並以六百八十九萬
    元拍定在案，依法優先扣除土地增值稅及第一順位抵押權人玉山銀行之優先債權
    後，原告至少可受償三百萬元，原告再據此請求，依法未合。
參、證據：提出土地暨建物謄本、拍賣公告等證物為證。
丙、本院依職權調閱本院九十一年度執字第二八二０六號執行卷宗。
    理  由
一、本件被告未於言詞辯論期日到場，核無民事訴訟法第三百八十六條所列各款情形
    ，應依原告之聲請，由其一造辯論而為判決。
二、原告起訴主張被告乙○○於八十七年三月十三日書具借據一紙，並由其母即被告
    丙○為連帶保證人，向原告借款新台幣（下同）一百萬元，原告並於同日將一百
    萬元匯入被告乙○○之子即訴外人郭家豪之銀行帳戶，嗣經原告催討，被告乙○
    ○交付經其背書，發票日為八十九年八月二十日之支票一紙，惟支票屆期經提示
    未獲兌付等情；被告則以其曾交付訴外人蔡淑婷簽發之支票六紙，以清償本件借
    款，並經原告如期兌領，且被告丙○依約提供之抵押物，亦經原告聲請法院執行
    ，並以六百八十九萬元拍定在案，原告至少可受償三百萬元，原告再為本件請求
    ，依法未合等語，資為抗辯。
三、原告主張被告乙○○以被告丙○為連帶保證人，於八十七年三月十三日向原告借
    款一百萬元之事實，業經原告提出借據、匯款回條聯等件為證，核且相符，且為
    被告所不爭，自堪信為真實。另原告再主張被告尚未清償本件借款，則為被告所
    否認，並以前詞置辯，故本件所應審酌者乃被告是否業已向原告清償
    本件借款？按請求履行債務之訴，原告就其所主張債權發生原因之事實，固有舉
    證之責任，若被告自認此項事實而主張該債權已因清償而消滅，則清償之事實，
    應由被告負舉證之責任，此觀民事訴訟法第二百七十七條之規定自明，參照最高
    法院二十八年上字第一九二０號判例要旨自明。查，被告抗辯其業已清償本件借
    款，固據其提出用以清償本件借款由訴外人徐淑婷簽發之六紙支票之明細，惟該
    六紙支票尚無法證明被告業已清償系爭借款；再查，被告丙○所有門牌號碼台北
    市○○路四十八號三樓建物及其坐落基地，固經原告以最高限額抵押權人之身分
    聲請本院執行等情，經本院依職權調閱本院九十一年度執字第二八二○六號民事
    執行卷宗核閱無誤，惟再細繹該執行案件之執行名義即本院九十一年度拍字第一
    七二四號拍賣抵押物裁定所載，原告實行該最高限額抵押權所擔保之債權係原告
    持有抵押債務人即被告乙○○所簽發、付款人為保證責任台北市第一信用合作社
    南京分社、票面金額五百萬元、發票日為八十九年九月三十日之支票債權，且原
    告並於前開執行案件中提出該債權證明原本為憑，並經本院核閱該執行案件卷宗
    無誤，故被告所有系爭抵押物縱使業經執行法院拍賣，且原告所有第二順位抵押
    債權得以受償三百萬元屬實，該三百萬元亦係被告清償原告前開支票所示之五百
    萬元債權，並非被告對原告清償本件一百萬元之債權。綜上所述，被告就其業已
    清償本件借款，未能舉證以實其說，其所為清償之抗辯，自不足採。
四、次按給付有確定期限者，債務人自期限屆滿時起，負遲延責任；又遲延之債務，
    以支付金錢為標的者，債權人得請求依法定利率計算之遲延利息；另應付利息之
    債務，其利率未經約定，亦無法律可據者，週年利率為百分之五，民法第二百二
    十九條第一項、第二百三十三條第一項前段、第二百零三條分別定有明文。查原
    告主張本件一百萬元之借款期限至八十九年八月二十日等情，提出前開發票日為
    八十九年八月二十日之支票影本一紙可憑，核屬相符，依前開規定，原告自得請
    求本件借款自八十九年八月二十一日起至清償日止之法定遲延利息。從而，原告
    本於消費借貸及連帶保證關係，請求被告連帶給付原告一百萬元，及自八十九年
    八月二十一日起至清償日止，按年息百分之五計算之法定遲延利息，為有理由，
    應予准許。
五、兩造陳明願供擔保請為宣告假執行或免為假執行，經核均與規定相符，爰分別酌
    定相當之擔保金額予以宣告。
六、結論：本件原告之訴為有理由，依民事訴訟法第三百八十五條第一項前段、第八
    十五第一項、第三百九十條第二項、第三百九十二條，判決如主文。
中　　　華　　　民　  　　國　　九十三　　年　　　十　　　月  　　十五　　日
                                              民事第六庭  法  官    李媛媛
正本係照原本作成
如對本判決上訴，須於判決送達後廿日內向本院提出上訴狀
中　　　華　　　民　　　國　　九十三　　年　　　十　　　月　　十五　　日
                                                          書記官    林秀妙
附註：
民事訴訟法第三百九十二條
法院得宣告非經原告預供擔保，不得為假執行。
法院得依聲請或依職權，宣告被告預供擔保，或將請求標的物提存而免為假執行。
依前項規定預供擔保或提存而免為假執行，應於執行標的物拍定、變賣或物之交付前
為之。
